臺灣新北地方法院刑事判決
111年度審訴字第597號
                                   111年度審易字第1066號
公  訴  人  臺灣新北地方檢察署檢察官
被      告  郭炳璋




上列被告因偽造文書等案件，經檢察官提起公訴（111年度偵字
第5012號），及追加起訴（111年度偵字第17721號），被告於本
院準備程序中就被訴事實為有罪之陳述，經本院合議庭裁定由受
命法官獨任進行簡式審判程序，判決如下：
    主  文
丁○○犯行使偽造準私文書罪，處有期徒刑肆月，如易科罰金，以
新臺幣壹仟元折算壹日；未扣案之犯罪所得新臺幣壹萬壹仟柒佰
捌拾元沒收，於全部或一部不能沒收或不宜執行沒收時，追徵其
價額。又犯詐欺得利罪，處有期徒刑參月，如易科罰金，以新臺
幣壹仟元折算壹日；未扣案之犯罪所得新臺幣壹萬壹仟零玖拾元
沒收，於全部或一部不能沒收或不宜執行沒收時，追徵其價額。
又犯詐欺得利罪，處有期徒刑參月，如易科罰金，以新臺幣壹仟
元折算壹日；未扣案之犯罪所得新臺幣壹萬參仟壹佰元沒收，於
全部或一部不能沒收或不宜執行沒收時，追徵其價額。應執行有
期徒刑陸月，如易科罰金，以新臺幣壹仟元折算壹日。
    事  實
一、丁○○與聶涵怡為男女朋友關係，不知情之聶涵怡以不知情之
    方珍珍（另經臺灣新北地方檢察署檢察官以111年度偵字第5
    012、11329號為不起訴處分）名下行動電話門號0000000000
    註冊之線上遊戲「星城Online」遊戲角色暱稱「奈奈金愛妞
    」、「妞妞金愛奈」，及丁○○以其名下行動電話門號000000
    0000註冊之「星城Online」遊戲角色暱稱「疲勞我罪會」，
    均係丁○○所使用，分別為下列行為：
  ㈠明知其無販售Apple AirPods Pro耳機、手機之真意，竟意圖
    為自己不法之所有，基於詐欺得利之犯意，於民國110年5月
    6日19時許，在新北市○○區○○○街000巷00號5樓之1，透過網
    際網路連結至臉書社群網站（下稱臉書），以臉書通訊軟體
    Messenger（下稱臉書Messenger）暱稱「歐巴」之帳號聯繫
    少年謝○岑（94年1月生，真實姓名年籍詳卷；無證據證明丁○○知悉或預見其為少年），並向謝○岑佯稱：可以新臺幣（
    下同）1,800元之價格出售Apple AirPods Pro耳機1組予謝○
    岑，並可使用第三方支付交易平台付款之方式交易云云，經
    謝○岑同意購買後，丁○○隨即以「星城Online」遊戲角色暱
    稱「妞妞金愛奈」向酷博網絡有限公司（下稱酷博公司）註
    冊之遊戲角色暱稱「叮噹姊」購買價值1,800元之「星城Onl
    ine」遊戲幣（交易序號：CVZ00000000000），經酷博公司
    提供藍新金流超商代碼供繳款使用，丁○○即將上開超商繳費
    代碼拍照後以臉書Messenger傳送予謝○岑，致謝○岑陷於錯
    誤，而於同日23時45分許，至新北市○○區○○街000巷0號全家
    便利商店三重街口店完成繳費，其後價值1,800元之「星城O
    nline」遊戲幣即儲值至「星城Online」遊戲角色暱稱「妞
    妞金愛奈」，丁○○即以此方式詐得免於支付費用而取得網路
    遊戲幣之財產上不法利益1,800元。丁○○復承前開詐欺得利
    及行使偽造準私文書之犯意，於110年5月7日，接續以臉書M
    essenger暱稱「歐巴」之帳號向謝○岑佯稱：可販售手機予
    謝○岑，並可使用電信帳單代繳分期付款云云，致謝○岑陷於
    錯誤，於110年5月9日11時40分許，以臉書Messenger傳送其
    母甲○○名下行動電話門號0000000***（完整號碼詳卷）及國
    民身分證後4碼予丁○○，丁○○即持不知情之葉建麟（另經臺
    灣新北地方檢察署檢察官以111年度偵字第5012號為不起訴
    處分）所有iPhone手機連接網際網路，進入美商蘋果公司「
    App Store」（下稱App Store），在「付款方式」選項內，
    點選輸入以甲○○所使用之遠傳電信股份有限公司（下稱遠傳
    電信）行動電話門號0000000***號帳單代付作為付款方式，
    進行行動電話小額付款消費，行動電話帳單小額代收服務系
    統隨即發送驗證碼至甲○○上開行動電話，經謝○岑提供所收
    到之驗證碼予丁○○，丁○○即再輸入該驗證碼，而偽造用以表
    示經甲○○同意以上開行動電話門號帳單作為App Store消費
    代付方式之電磁紀錄之準私文書，並將上開偽造之準私文書
    傳輸至App Store以行使，丁○○並自110年5月9日12時3分許
    起至同日12時37分許止，以不知情之葉建麟所有iPhone手機
    在App Store內接續購買如附表所示金額之14筆遊戲點數，
    共計9,980元，致App Store及遠傳電信均陷於錯誤，誤認甲○○或其授權之人有付款消費購買遊戲點數之意思，且同意將
    遊戲點數之價金，併計入甲○○所申辦之遠傳電信手機門號00
    00000***號帳單中，而提供上開訂購之遊戲點數至丁○○指定
    之遊戲帳號帳戶內，丁○○即以此方式詐得免於支付費用而取
    得網路遊戲點數之財產上不法利益9,980元，足生損害於甲○○、App Store商店及遠傳電信管理帳號及電信費用之正確性
    。嗣因謝○岑遲未收到商品，且甲○○收受電信帳單後察覺有
    異，報警處理，始悉上情。
　㈡於110年5月27日5時許，在新北市○○區○○○街000巷00號5樓之1
    ，透過網際網路連結臉書「手機全新二手買賣交易網」社團
    ，見丙○○於該社團內張貼欲購買二手手機之貼文，明知其並
    無販售iPhone11手機之真意，竟意圖為自己不法之所有，基
    於詐欺得利之犯意，以臉書Messenger暱稱「陳凱凱」之帳
    號聯繫丙○○，向丙○○佯稱：可以11,090元之價格出售iPhone
    11手機予丙○○云云，經丙○○同意購買後，丁○○隨即以「星城
    Online」遊戲角色暱稱「奈奈金愛妞」、「妞妞金愛奈」向
    酷博公司註冊之遊戲角色暱稱「叮噹姊」購買價值各3,545
    元、3,545元之「星城Online」遊戲幣（交易序號：CVZ0000
    0000000、CVZ00000000000），經酷博公司提供藍新金流超
    商代碼供繳款使用，丁○○即將上開超商繳費代碼拍照後以臉
    書Messenger傳送予丙○○，丁○○另購買價值各1,000元、3,00
    0元之遊e卡（繳款條碼代碼000000000000000、00000000000
    0000），亦將上開遊e卡繳費條碼拍照後以臉書Messenger傳
    送予丙○○，致丙○○陷於錯誤，而於同日6時14分許至6時21分
    許間，接續至新北市○○區○○路0段000號統一超商虹海門市○○○市○○區○○路0段000○0號統一超商新永寧門市完成上開4筆繳
    費，並將繳費收據（其上有遊e卡之序號、密碼）拍照傳送
    予丁○○，其後價值各3,545元、3,545元之「星城Online」遊
    戲幣即分別儲值至「星城Online」遊戲角色暱稱「奈奈金愛
    妞」、「妞妞金愛奈」，丁○○並將序號000000000（繳款條
    碼代碼000000000000000）、000000000（繳款條碼代碼0000
    00000000000）之遊e卡點數儲值至「星城Online」遊戲角色
    暱稱「妞妞金愛奈」，丁○○即以此方式詐得免於支付費用而
    取得網路遊戲幣及遊戲點數之財產上不法利益共11,090元。
    嗣因丙○○遲未收到商品，察覺有異，報警處理，始悉上情。
　㈢於110年6月4日21時許，在新北市○○區○○○街000巷00號5樓之1
    ，透過網際網路連結臉書「二手IPhone交易買賣團（限賣Ap
    ple產品）」社團，見劉○毓（96年9月生，真實姓名年籍詳
    卷；無證據證明丁○○知悉或預見其為少年）透過友人臉書暱
    稱「林進諺」於該社團內張貼欲購買二手iPhone手機之貼文
    ，明知其無販售iPhone11手機之真意，竟意圖為自己不法之
    所有，基於詐欺得利之犯意，以臉書Messenger暱稱「王紅
    」之帳號於該貼文下留言，表示有意販售二手iPhone11手機
    ，經劉○毓以臉書Messenger與丁○○聯繫，雙方談妥以13,000
    元之價格成交，丁○○即購買價值1,000元、3,000元、3,000
    元、3,000元、3,000元之遊e卡（序號：000000000、000000
    000、000000000、000000000、000000000）、價值100元之
    台哥大1日型上網儲值包（序號：000000000000），並將上
    開繳費單條碼拍照後以臉書Messenger傳送予劉○毓，致劉○
    毓陷於錯誤，而於同日11時28分許至19時37分許間，至臺中
    市○○區○○路0段0000巷000弄00號全家便利商店臺中新大昇店
    接續完成上開6筆繳費，並將繳費收據（其上有遊e卡、儲值
    包之序號、密碼）拍照傳送予丁○○，丁○○並將其中序號0000
    00000、000000000、000000000之遊e卡點數儲值至「星城On
    line」遊戲角色暱稱「妞妞金愛奈」、將序號000000000遊e
    卡點數儲值至「星城Online」遊戲角色暱稱「疲勞我罪會」
    ，丁○○即以此方式詐得免於支付費用而取得網路遊戲點數、
    上網服務之財產上不法利益共13,100元。嗣因劉○毓遲未收
    到商品，察覺有異，報警處理，始悉上情。
二、案經謝○岑、甲○○、丙○○訴由桃園市政府警察局中壢分局、
    劉○毓訴由新北市政府警察局中和分局報告臺灣新北地方檢
    察署檢察官偵查起訴及追加起訴。　　
    理  由
壹、程序方面：
    本件被告丁○○所犯係死刑、無期徒刑、最輕本刑為3年以上
    有期徒刑以外之罪，其於準備程序中就被訴事實為有罪之陳
    述，經法官告知簡式審判程序之旨，並聽取公訴人及被告之
    意見後，依刑事訴訟法第273條之1第1項規定，由本院合議
    庭裁定由受命法官獨任進行簡式審判程序，且依刑事訴訟法
    第273條之2及第159條第2項規定，不適用傳聞法則有關限制
    證據能力之相關規定，合先敘明。
貳、實體方面：
一、上揭犯罪事實，業據被告丁○○於偵查中、本院準備程序及審
    理時均坦承不諱，核與證人即告訴人謝○岑、甲○○、丙○○、
    劉○毓於警詢時之證述、證人葉建麟於偵查中之證述相符，
    並有款項流向紀錄、交易資料、會員資料、經濟部商工登記
    公示資料查詢服務、小額付款交易明細、APPLE會員資訊、
    通聯調閱查詢單、臉書會員使用紀錄、消費通知簡訊資料截
    圖、告訴人謝○岑與暱稱「歐巴」之對話紀錄截圖、統一超
    商代收款專用繳款證明（顧客聯）、（代銷）遊e卡消費明
    細、告訴人丙○○與暱稱「陳凱凱˙徵Apple iphone11 64G（
    白）」、「陳凱馳」之對話紀錄截圖、酷博網絡有限公司11
    0年9月10日酷博字第1100910001號函暨附件交易紀錄、網銀
    國際股份有限公司110年11月11日網字第11011084號函暨附
    件會員申請資料、IP歷程、儲值流向（見111年度偵字第501
    2號偵查卷第49至97、105至150頁）、全家便利商店付款使
    用證明（顧客聯）、門號0000000000通聯調閱查詢單、網銀
    國際會員申請資料、儲值流向、IP歷程（見111年度偵字第1
    1329號偵查卷第19至27、31頁）在卷可稽，足認被告之自白
    與事實相符，洵堪採為認定事實之依據。本案事證明確，被
    告犯行，堪以認定，應依法論科。
二、論罪科刑： 　
  ㈠按錄音、錄影或電磁紀錄，藉機器或電腦之處理所顯示之聲
    音、影像或符號，足以為表示其用意之證明者，亦以文書論
    ，刑法第220條第2項定有明文。查，被告知悉告訴人甲○○之
    行動電話門號、國民身分證後4碼及行動電話帳單小額代收
    服務系統發送之驗證碼等資訊後，未經告訴人甲○○同意或授
    權，即以手機透過網際網路連結至App Store網路商店，佯
    為告訴人甲○○下單購買遊戲點數，並選擇使用電信公司提供
    之小額付款功能，表示同意將費用附加於告訴人甲○○行動電
    話費用中收取之意思，而偽造不實之電磁紀錄，並傳送至Ap
    p Store網路商店，表示係告訴人甲○○同意、授權以行動電
    話門號電信費帳單付費方式進行交易之意，而行使該偽造之
    電磁紀錄，使App Store商店得據以請求告訴人甲○○行動電
    話門號所屬電信公司撥款給付該筆消費款項，即具有簽帳消
    費及收據之性質，自屬刑法第220條第2項之準私文書。
  ㈡按成年人教唆、幫助或利用兒童及少年犯罪或與之共同實施
    犯罪或故意對其犯罪者，加重其刑至二分之一，兒童及少年
    福利與權益保障法第112條第1項前段固定有明文。查，被告
    於本件行為時，係年滿20歲之成年人，犯罪事實一㈠、㈢部分
    之告訴人謝○岑、劉○毓分別為94年1月生、96年9月生，固均
    為12歲以上未滿18歲之少年，惟被告供稱其於行詐時並不知
    悉告訴人謝○岑、劉○毓之年齡，且觀諸被告與告訴人謝○岑
    間之臉書Messenger對話紀錄，告訴人謝○岑係於110年5月9
    日（週日）15時24分許後，在被告詢問告訴人謝○岑：「你
    有車過去嗎」時，始回覆稱：「我才16」等語（見111年度
    偵字第5012號偵查卷第93頁），此等時間顯係在告訴人謝○
    岑受詐騙而至超商繳費完畢及被告冒用告訴人甲○○名義以所
    申辦之遠傳電信手機門號0000000***號消費購買如附表所示
    之遊戲點數後，且卷內亦無積極證據足認被告於行詐時對告
    訴人謝○岑具有少年身分乙情有所認知或預見，是被告辯稱
    其係在詐騙完成後始知悉告訴人謝○岑年齡一節，應屬可信
    ；而就告訴人劉○毓部分，卷內亦無積極證據足認被告於案
    發時對告訴人劉○毓具有少年身分乙情有所認知或預見，依
    罪疑唯輕原則，此2部分自均無從依兒童及少年福利與權益
    保障法第112條第1項前段規定加重其刑。是核被告就犯罪事
    實一㈠所為，應係犯刑法第216條、第220條第2項、第210條
    之行使偽造準私文書罪、同法第339條第2項之詐欺得利罪；
    公訴意旨漏未斟酌上情，認被告所為係犯兒童及少年福利與
    權益保障法第112條第1項前段、刑法第339條第2項之成年人
    故意對少年犯詐欺得利罪，尚有未洽，惟其起訴之基本社會
    事實同一，本院自應予以審理，並變更其起訴法條。另核被
    告就犯罪事實一㈡、㈢所為，均係犯刑法第339條第2項之詐欺
    得利罪。
  ㈢就犯罪事實一㈠部分，被告偽造準私文書後復持以行使，其偽
    造準私文書之低度行為，應為行使偽造準私文書之高度行為
    所吸收，不另論罪。又被告透過臉書Messenger指示少年謝○
    岑前往超商繳費，並提供其母甲○○行動電話門號、國民身分
    證後4碼及驗證碼後，於附表「交易時間」欄所示之時間，
    利用行動電話門號之電信代收功能所為之行使偽造準私文書
    及詐欺得利行為，均係本於單一犯意接續多次為行使偽造準
    私文書及詐欺得利之行為，應均論以接續犯。又被告以一行
    為同時觸犯行使偽造準私文書、詐欺得利2罪，為想像競合
    犯，應依刑法第55條之規定，從一重之行使偽造準私文書罪
    論處。
  ㈣被告所犯上開行使偽造準私文書罪（1罪）、詐欺得利罪（2
    罪）間，犯意各別，行為互殊，應予分論併罰。
  ㈤爰審酌被告正值青壯，不思循合法途徑賺取所需，竟利用上
    述方式行詐及行使偽造準私文書，因而獲取財產上之不法利
    益，造成告訴人謝○岑、甲○○、丙○○、劉○毓之損失，且其前
    已有多次以相同手法行詐之詐欺前科，有臺灣高等法院被告
    前案紀錄表在卷可佐，竟仍一再以相同之手法行詐，顯然欠
    缺尊重他人財產權之守法觀念，惟念其犯後尚能坦承犯行，
    並兼衡其素行、犯罪之動機、目的、手段、各次詐得財產上
    不法利益之價值，迄今尚未賠償告訴人謝○岑、甲○○、丙○○
    、劉○毓所受之損失，及其自陳國中肄業之智識程度、入監
    前從事裝潢工作、無須撫養家人之生活狀況等一切情狀，分
    別量處如主文所示之刑，並均諭知如易科罰金之折算標準，
    及定其應執行之刑，並諭知如易科罰金之折算標準，以資懲
    儆。
三、沒收：
  ㈠按犯罪所得，屬於犯罪行為人者，沒收之；前二項之沒收，
    於全部或一部不能沒收或不宜執行沒收時，追徵其價額，刑
    法第38條之1第1項前段、第3項分別定有明文。
  ㈡查，被告就犯罪事實一㈠向告訴人謝○岑、甲○○詐得價值11,78
    0元之財產上不法利益、就犯罪事實一㈡向告訴人丙○○詐得價
    值11,090元之財產上不法利益、就犯罪事實一㈢向告訴人劉○
    毓詐得價值13,100元之財產上不法利益，均屬犯罪所得，未
    據扣案，亦未實際合法發還被害人，爰依刑法第38條之1第1
    項前段、第3項之規定，分別於被告所犯各該次犯行項下宣
    告沒收，於全部或一部不能沒收或不宜執行沒收時，追徵其
    價額。
據上論斷，應依刑事訴訟法第273條之1第1項、第299條第1項前
段、第300條，刑法第216條、第210條、第220條第2項、第339條
第2項、第55條、第41條第1項前段、第51條第5款、第38條之1第
1項前段、第3項，刑法施行法第1條之1第1項，判決如主文。
本案經檢察官乙○○提起公訴及追加起訴，經檢察官張啓聰到庭執
行職務。 　　
中　　華　　民　　國　　111 　年　　7 　　月　　13　　日
                  刑事第二十五庭  法  官      曾淑娟
如不服本判決，應於判決送達後20日內敘明上訴理由，向本院提
出上訴狀（應附繕本），上訴於臺灣高等法院。其未敘述上訴理
由者，應於上訴期間屆滿後20日內向本院補提理由書「切勿逕送
上級法院」。
                                  書記官      王若安　　
中　　華　　民　　國　　111 　年　　7 　　月　　14　　日
附錄本案論罪科刑法條全文：
中華民國刑法第210條
偽造、變造私文書，足以生損害於公眾或他人者，處5年以下有
期徒刑。
　
中華民國刑法第216條
行使第210條至第215條之文書者，依偽造、變造文書或登載不實
事項或使登載不實事項之規定處斷。
　
中華民國刑法第220條
在紙上或物品上之文字、符號、圖畫、照像，依習慣或特約，足
以為表示其用意之證明者，關於本章及本章以外各罪，以文書論
。
錄音、錄影或電磁紀錄，藉機器或電腦之處理所顯示之聲音、影
像或符號，足以為表示其用意之證明者，亦同。 　　

中華民國刑法第339條
意圖為自己或第三人不法之所有，以詐術使人將本人或第三人之
物交付者，處5年以下有期徒刑、拘役或科或併科50萬元以下罰
金。
以前項方法得財產上不法之利益或使第三人得之者，亦同。
前二項之未遂犯罰之。 　　
　　
附表:
編號 時間 金額（新臺幣）  1  110年5月9日12時3分許 1,050元  2 110年5月9日12時4分許 各1,050元（共3筆）  3 110年5月9日12時5分許 1,050元  4 110年5月9日12時7分許 570元  5 110年5月9日12時11分許 570元  6 110年5月9日12時32分許 各570元（共4筆）  7 110年5月9日12時33分許 570元  8 110年5月9日12時36分許 570元  9 110年5月9日12時37分許 170元